【裁判字號】    99,易,558
【裁判日期】    990722
【裁判案由】    傷害
【裁判全文】
臺灣高雄地方法院刑事判決               99年度易字第558號
公  訴  人  臺灣高雄地方法院檢察署檢察官
被      告  乙○○
上列被告因傷害案件，經檢察官提起公訴（98年度調偵字第1475
號），本院判決如下：
    主  文
乙○○無罪。
    理  由
一、公訴意旨略以：被告乙○○於民國97年10月22日，前往址設
    於高雄市○○○路10號地下1 樓「P.P-PUB 」，並與姓名年
    籍不詳之數名男子一同飲酒，過程中與梁聖瑀及其友人潘建
    洲、曾民丞及梁家菖（原名梁傑盛）因細故發生爭執，被告
    乙○○與姓名年籍不詳之數名男子遂基於傷害之犯意聯絡，
    於同日凌晨4 時20分許，由被告乙○○手持不明物品朝梁聖
    瑀之頭部毆打，其餘姓名年籍不詳之數名男子即以徒手方式
    毆打或丟擲酒杯等物，致梁聖瑀受有頭部外傷併右側皮撕裂
    傷、左側眼眶紅腫瘀青挫傷及後頸腫痛挫傷等傷害，因認被
    告乙○○共同涉犯刑法第277 條第1 項之傷害罪嫌等語。
二、按被告以外之人於審判外之陳述，雖不符刑事訴訟法第159
    條之1 至第159 條之4 之規定，而經當事人於審判程序同意
    作為證據，法院審酌該言詞陳述或書面陳述作成時之情況，
    認為適當者，亦得為證據，刑事訴訟法第159 條之5 第1 項
    定有明文。本件檢察官、被告於本院審判程序時，就本判決
    所引用審判外之言詞或書面陳述，均明示同意有證據能力，
    本院審酌該具有傳聞證據性質之證據，其取得過程並無瑕疵
    ，與待證事實具有關聯性，證明力非明顯過低，以之作為證
    據係屬適當，認俱得為證據。
三、次按檢察官就被告犯罪事實，應負舉證責任，並指出證明之
    方法；犯罪事實應依證據認定之，無證據不得認定犯罪事實
    ；不能證明被告犯罪者，應諭知無罪之判決，刑事訴訟法第
    16 1條第1 項、第154 條第2 項、第301 條第1 項分別定有
    明文。再按事實之認定，應憑證據，如未能發現相當證據，
    或證據不足以證明，自不能以推測或擬制之方法，為裁判之
    基礎。且認定不利於被告之事實，須依積極證據，苟積極證
    據不足為不利於被告事實之認定時，即應為有利於被告之認
    定，更不必有何有利之證據；又刑事訴訟法上所謂認定犯罪
    事實之積極證據，係指適合於被告犯罪事實之認定之積極證
    據而言，雖不以直接證據為限，間接證據亦包括在內，然而
    無論直接或間接證據，其為訴訟上之證明，須於通常一般之
    人均不致有所懷疑，而得確信其為真實之程度者，始得據為
    有罪之認定，倘其證明尚未達到此一程度，而有合理之懷疑
    存在，無從使事實審法院得有罪之確信時，即應由法院諭知
    被告無罪之判決（最高法院30年上字第816 號、29年上字第
    3105號、40年臺上字第86號、76年臺上字第4986號判例意旨
    可資參照）。
四、公訴意旨認被告乙○○涉有前開罪嫌，無非以告訴人梁聖瑀
    之指述、證人潘建洲之證述、卷附之阮綜合醫院診斷證明書
    1 紙等為其論據。訊據被告乙○○固坦認於上揭時、地，與
    數名男子一同飲酒，而數名男子與告訴人等發生爭執，雙方
    進而互毆，及告訴人因此受傷之事實，然堅決否認有何傷害
    犯行，辯稱：P.P-PUB 是伊女友丙○○經營的店，當天伊去
    等女友下班，伊是在另一家pub 上班，剛好以前曾看過去店
    消費的客人，所以才幫忙帶位招待，因伊帶位那桌客人與另
    一桌客人對嗆，後來雙方打起來，伊原本在勸架、把人拉開
    ，後來見場面控制不了就趕緊移到旁邊，伊帶位那桌客人打
    完即離去，伊不知道那桌客人的名字，也沒有與那桌客人共
    同傷害告訴人梁聖瑀等語。經查：
  (一)被告於上揭時、地，與姓名年籍不詳之數名男子一同飲酒，
    過程中與梁聖瑀、潘建洲、曾民丞及梁家菖因細故發生爭執
    ，其中有人手持不明物品朝梁聖瑀之頭部毆打，其餘男子即
    以徒手方式毆打或丟擲酒杯等物，致梁聖瑀受有頭部外傷併
    右側皮撕裂傷2 ×0.2 ×0.5 公分、左側眼眶紅腫瘀青挫傷
    4 ×3 公分及後頸腫痛挫傷3 ×2 公分傷害等情，固為被告
    所不否認，業經證人即告訴人梁聖瑀、證人潘建洲、梁傑盛
    、甲○○、林永峻分別於警詢、偵訊、審理中證述甚詳。是
    此部分之事實，堪予認定。
  (二)關於被告是否與數名男子共同傷害告訴人梁聖瑀乙節，雖證
    人即告訴人梁聖瑀於警詢時指稱：當日我們在店內消費，因
    我老闆潘建洲在講話時有比較大聲，對面桌就對我們嗆聲，
    叫我老闆小聲一點，我老闆便拿起酒杯走向對面桌的客人示
    好，但不知道什麼原因，我看見他們打起來了，我上前勸架
    被波及，頭部受傷，我可以指認出是乙○○他們一夥人涉嫌
    打傷我等語（警卷第2 頁），於98年3 月5 日偵訊時證稱：
    我當時沒有與乙○○發生爭執，我跟他不認識，但他先拿東
    西丟我，當時有很多人打我，到最後只剩乙○○1 個人等語
    （偵(一)卷第8-9 頁），然於98年6 月24日偵訊時復稱：我當
    時只看到好幾個人打我，是別人告訴我現場的乙○○有打我
    ，我不是很清楚目擊、也不確定是否為乙○○打我，我的頭
    部被拿酒瓶砸了2 、3 次，我當時頭低下來，無法確定有誰
    打我，我的朋友潘建洲、梁傑盛有看到乙○○打我等語（偵
    (一)卷第37頁）。可認告訴人於案發當時並未確實目睹、指認
    被告有出手或持物品對其攻擊之行為，反係聽聞證人潘建洲
    、梁傑盛所告知而主觀上認定被告對其為傷害犯行，是告訴
    人之指述已有瑕疵甚明。而證人梁傑盛對於當日案發經過，
    於偵訊中證稱：當時至少有5 、6 個人衝過來打我們，我不
    曉得是誰出手，當時太暗等語（偵(一)卷第10頁），則證人梁
    傑盛既不清楚何人出手，豈會告知梁聖瑀有看見被告對其為
    傷害之情？證人潘建洲於偵訊中證稱：我有看到乙○○出手
    打梁聖瑀，店內有一桌客人約6 、7 人，含乙○○在內，突
    然衝過來打人，因為當時很暗，乙○○手上有拿東西，但不
    確定是拿何物品，朝梁聖瑀的頭部打等語（偵(一)卷第10頁、
    第52頁）。惟本件案發當時店內燈光昏暗，且與告訴人梁聖
    瑀同桌之潘建洲、梁傑聖等人在該店飲酒消費多時，潘建洲
    甚至因酒後大聲喧嘩而引起另一桌客人之不滿，雙方進而發
    生衝突，顯見潘建洲於案發時已呈酒醉、在光線不明之狀況
    下，豈能肯定被告確有出手對梁聖瑀為傷害犯行？況潘建洲
    對於另一桌客人均不相識，僅認識為該桌客人帶位在場之被
    告，尚難排除潘建洲因此認定被告出手為傷害犯行之可能性
    ，則證人潘建洲上開證詞之可信性甚低，委無可採。又證人
    曾民丞於警詢時稱：我不知道何人將酒杯丟向我，只知道歹
    徒兩手手臂均有刺青等語（警卷第8 頁），而本院於審理時
    查看被告雙手手臂均有刺青、右手手臂亦有直徑3 公分圓形
    刺青，經被告表示刺青的顏色會隨時間有區分，伊右手手臂
    上圓形刺青是與女友丙○○一人一個，刺了近4 、5 年的時
    間，其他雙手手臂刺青都是去年98年才刺的；我有印象，是
    丟杯子的那個人，他穿短袖，他的刺青是彩色、傳統圖案，
    整隻手是滿的，因為我本身對刺青也點興趣，因為在店理會
    看客人特徵去判定看到等語（本院卷第24頁）。則案發當日
    在場打架滋事者既另有雙手刺青之人，要不能遽以證人曾民
    丞前揭指認特徵即斷定被告為下手傷害告訴人梁聖瑀或曾民
    丞之人。
  (三)再者，被告於本件傷害互毆發生時，並未出手或持物品傷害
    在場之人乙節，業據證人林永峻於偵訊時證稱：2 桌客人互
    砸時，被告有拉住他帶位進來的客人，因為是他帶位進來的
    客人先打另一桌的客人等語（偵卷第63頁），證人甲○○於
    警詢時陳稱：我不認識涉嫌打傷梁聖瑀的歹徒等語（警卷第
    13頁），於審理時證稱：現場發生衝突及打架時，我在2 方
    人馬中間調停，實際上衝突時間僅5 至10秒，被告並沒有動
    手傷害客人，可能是告訴人等喝醉酒就一口咬定是被告打他
    等語（本院卷第18-19 頁），及證人丙○○於審理時證稱：
    被告當天主要是來店裡接我下班，有幫忙帶客人到位及介紹
    等語明確（本院卷第20頁）。雖上開證人與被告間或為男女
    朋友、單純認識，然其等與告訴人間亦無仇怨，就本件傷害
    案件均無直接利害關係，且經具結而負擔偽證罪責，所述應
    堪採信。據此，益徵被告乙○○是否有傷害告訴人之犯行，
    實非無疑。
  (四)按被害人之陳述固亦得採為認定犯罪事實之證據資料，然須
    無瑕疵，且就其他方面調查又與事實相符，始得採為科刑之
    基礎。而所謂無瑕疵，係指被害人所為不利被告之陳述，與
    社會上一般生活經驗或卷附其他客觀事證並無矛盾而言；至
    所謂就其他方面調查認與事實相符，非僅以所援用之證據足
    以證明被害結果為已足，仍應調查其他補強證據，以證明被
    害人陳述確有相當之真實性，而為通常一般人均不致有所懷
    疑，即須綜合一切直接及間接證據，除認定被告確為加害人
    之外，在推理上無從另為其他合理原因之假設，始得據為有
    罪之認定（最高法院95年度臺上字第1629號判決意旨參照）
    。本件告訴人梁聖瑀之指訴，本身已有上開明顯瑕疵可指，
    且證人潘建洲所述之可信性甚低，而卷附之診斷證明書亦僅
    能證明告訴人有受傷，除此之外，又無其他證據足資證明告
    訴人之指訴與事實相符，依上揭判例意旨及說明，自難僅憑
    診斷證明書即認定被告乙○○有何傷害犯行。
五、綜上所述，檢察官所為舉證，均不足以證實被告乙○○確有
    傷害犯行，其間尚有合理之懷疑存在。此外，復查無其他積
    極證據足認被告乙○○有公訴意旨所指之上述犯行，被告乙
    ○○既未經證明犯罪，揆諸首揭規定及說明，自應為無罪之
    諭知。
據上論斷，應依刑事訴訟法第301 條第1 項，判決如主文。
本案經檢察官黃子宜到庭執行職務。
中    華    民    國    99    年    7     月    22    日
                  刑事第十二庭  審判長法  官  黃建榮
                                      法  官  林勳煜
                                      法  官  王品惠
以上正本證明與原本無異。
如不服本判決應於收受送達後10日內向本院提出上訴書狀，並應
敘述具體理由；如未敘述上訴理由者，應於上訴期間屆滿後20日
內向本院補提理由書（均須按他造當事人之人數附繕本）「切勿
逕送上級法院」。
中    華    民    國    99    年    7     月    22    日
                                      書記官  李文廣

司法院資訊處製作；財團法人民間司法改革基金會備份。
